【裁判字號】    98,易,2941
【裁判日期】    990430
【裁判案由】    侵占
【裁判全文】
臺灣板橋地方法院刑事判決              98年度易字第2941號
公  訴  人  臺灣板橋地方法院檢察署檢察官
被      告  乙○○
選任辯護人  李淵聯律師
被      告  甲○○
            丙○○
上二被告之  趙元昊律師
共      同  許瑞榮律師
選任辯護人
上列被告等因侵占案件，經檢察官提起公訴（98年度偵字第5283
、8620號），本院判決如下：
    主  文
乙○○共同意圖為自己不法之所有，而侵占對於業務上所持有之
物，處有期徒刑柒月，減為有期徒刑月又拾伍日，如易科罰金
，以新臺幣壹仟元折算壹日。
甲○○、丙○○共同意圖為自己不法之所有，而侵占對於業務上
所持有之物，各處有期徒刑肆月，如易科罰金，均以新臺幣壹仟
元折算壹日，各減為有期徒刑貳月，如易科罰金，均以新臺幣壹
仟元折算壹日。
    事  實
一、乙○○、甲○○於民國94年3 、4 月間，同在簡文洲所營址
    設台北縣新店市○○路207 號「易津有限公司」（下稱易津
    公司）任職，均職司駕駛易津公司所有貨車運送酒類、飲料
    與客戶及開發客源等業務，嗣甲○○於94年底，由原擔任之
    業務員調換至倉管部門工作，所駕駛之車牌號碼1407-BB 號
    貨車則改由乙○○駕駛（甲○○嗣於96年2 月中旬離職），
    其等與任職他處亦從事上開業務之丙○○均相認識而為朋友
    關係，乙○○、甲○○、丙○○因而均知擔任前開銷售酒類
    業務員，於各工作日領出酒類貨品後當日若未銷出，隔日即
    需將之盤點退回公司，若有短少，則須以易津公司購得貨品
    之價格即盤商之進貨價（較市價為低）賠償公司，詎乙○○
    因認若將所領酒類貨品以失竊為由未繳回公司，而另行持以
    市價出售，其間價差顯有利可圖，竟於96年3 月14日22時30
    分許，駕駛上開貨車至甲○○位於臺北縣土城市○○路○ 段
    20巷1 弄17號住家附近之臺北縣土城市○○路○ 段與延吉街
    口附近停車後，乙○○在甲○○前址住處內，原欲將其所持
    有屬易津公司所有以盤商進貨價計算價值達新台幣（下同）
    38466 元（然一般市價為42266 元）之酒類貨品數箱，搬運
    至甲○○該址住處寄放，以規避乙○○翌日將車輛駛回時，
    由易津公司倉管人員所為之盤點，且由乙○○佯以遭竊為由
    執向易津公司回報做為該等貨品短少之緣由，再伺機出售該
    等酒類貨品圖利，而以此方式侵占所持有屬易津公司所有之
    酒類貨品，甲○○雖知此情，且因該址住處無剩餘空間可供
    置放酒類而未同意寄放，惟猶仍與乙○○共同基於意圖為自
    己不法所有之業務侵占犯意聯絡，由甲○○與丙○○電話聯
    繫駕車前來，俟丙○○於同日晚間23時許到場後，雖亦知上
    情，然竟仍允諾可將易津公司所有酒類貨品寄放於所駕駛車
    牌號碼5E-5641 號貨車上1 日，旋與乙○○、甲○○共同基
    於意圖為自己不法所有之業務侵占犯意聯絡，由丙○○取得
    乙○○交付之車牌號碼1407-BB 號貨車後車門鑰匙併依乙○○指示，將乙○○所駕駛前開貨車駕駛座後方所置放屬易津
    公司所有之上揭盤商進貨價值計達38466 元之酒類貨品數箱
    ，搬運至丙○○所駕駛車牌號碼5E-5641 號貨車上伺機出售
    ，翌日乙○○果以失竊為由，向易津公司陳報酒類短缺之事
    ，其等以此方式，共同將該等酒類變易持有為所有之意思而
    侵占入己，且為使簡文洲誤信確有失竊之事，乙○○旋向簡
    文洲告知會尋找調閱貨車外出送貨暫停而可能遭竊地點之監
    視錄影內容，乙○○因向台北縣深坑鄉土庫村（即乙○○住
    處所轄）村長高太郎、台北縣新店市大豐里（即易津公司前
    址所轄）里長侯信宏、台北縣土城市永富里（即甲○○住處
    所轄）里長楊銘德之女楊玉枝等人以貨品遭竊為由，調閱車
    牌號碼1407-BB 號貨車停放時之監視錄影情形，嗣丙○○於
    96年3 月16日1 時30分許，在臺北縣中和市錦和高中旁，將
    前揭貨物交與乙○○，乙○○旋將之載回住處置放，嗣且載
    送部分酒類央請經營景平生猛海鮮店之高銘偉代銷，復另委
    由丙○○出售部分酒類貨品；後因易津公司人員偶於該公司
    內發現乙○○之隨身碟內，竟攝有丙○○搬運車牌號碼1407
    -BB 號貨車內酒類貨品之畫面，乙○○乃在簡文洲陪同下報
    警處理，指稱丙○○乃經甲○○教唆而涉嫌於上開時地竊取
    易津公司所有置放於車牌號碼1407-BB 號貨車內之酒類物品
    ，復由員警倪憲堂、徐建福至乙○○位於臺北縣深坑鄉○○
    村○○路○ 段110 巷9 弄9 號2 樓住處，扣得尚未經變賣之
    如附表所示之酒類貨品及遙控器1 只、鑰匙5 支等物，丙○○、甲○○且因涉嫌竊盜案件經起訴，由本院以96年度易字
    第1567號判決有罪，上訴後，由台灣高等法院以97年度上易
    字第1090號審理，丙○○、甲○○始於該案審理中供認上情
    。
二、案經臺灣高等法院告發後由臺灣高等法院檢察署函送臺灣板
    橋地方法院檢察署檢察官偵查後起訴。
    理  由
一、證據能力部分：
    按刑事訴訟法第159 條第1 項雖規定，被告以外之人於審判
    外之言詞或書面陳述，除法律有規定外，不得作為證據；惟
    同法第159 條之5 第1 、2 項已規定，經當事人於審判程序
    同意作為證據，法院審酌該言詞陳述或書面陳述作成時之情
    況，認為適當者，亦得為證據。當事人、代理人或辯護人於
    法院調查證據時，知有第159 條第1 項不得為證據之情形，
    而未於言詞辯論終結前聲明異議者，視為有前項之同意（指
    同條第1 項之同意作為證據），此乃第159 條第1 項所容許
    ，得作為證據之例外規定之一；經查，本案被告、辯護人及
    檢察官，就本件以下所援用調查之證據均未主張有刑事訴訟
    法第159 條第1 項不得為證據之情形，併俱表示對證據能力
    不爭執，是本案以下經調查之證據均有證據能力，合先敘明
    。
二、認定犯罪事實所憑之證據及理由：
I、被告甲○○、丙○○部分：
    訊據被告甲○○、丙○○對上揭犯罪事實於本院審理中均坦
    承不諱；參諸告訴人代理人林淑鈴於偵查中供稱：我們公司
    規定業務員要去固定的客戶巡貨，有新客戶也可以開發，基
    本上如果當天有新客戶要貨，業務員可以馬上把車上的貨給
    客戶，我們公司的業務是早上9 點上班，隔天早上上班時就
    去寫昨天的銷售報表及退貨表，我們公司晚上7 點下班，業
    務員可以在晚上把貨賣給客戶，隔天早上要做報表等語（見
    98年度偵字第5283號偵查卷第27頁），證人即易津公司負責
    人簡文洲於本院96年度易字第1567號案件審理中證稱：公司
    員工如果有遺失酒類貨物，扣款賠償是補金額或扣薪資，是
    以進貨的原價來扣，不是用市價，本案乙○○短少的酒類貨
    物，乙○○有還一部分酒類回來，就乙○○還的部分，沒有
    要乙○○賠，而乙○○還不出來酒類的部分，是從乙○○薪
    水中分兩次扣款等語（見本院96年度易字第1567號卷第76、
    77頁）；佐以被告乙○○於警詢中自承：我們公司的酒於96
    年3 月14日晚間約11點半時，在土城市○○路○段與延吉街
    口失竊，共價值38466 元，丙○○還我失竊的貨後，丙○○
    告訴我可以幫我銷貨，而失竊當天公司已表示失竊物要我自
    己賠償，所以我就同意丙○○幫我銷掉一些貨，所以才會只
    剩這些如附表所示的貨，我此次將易津公司之酒品載失，公
    司向我求償失竊之酒品原價38466 元，折合市價約42266 元
    等語（見96年度偵字第9484號偵查卷第17、19、26頁），並
    有被告乙○○於96年3 月15日簽收其上，表示其此次於前開
    時地，以失竊為由，未繳回易津公司之酒類貨品價值為3846
    6 元之易津公司送貨單1 紙在卷可稽（見96年度偵字第9484
    號偵查卷第47頁），稽上各情以觀，顯徵被告乙○○擔任送
    貨員之易津公司，確有業務員於各工作日領出酒類貨品後當
    日若未銷出，隔日即需將之盤點退回公司，若有短少，則須
    以易津公司購得貨品之價格即盤商之進貨價賠償公司之情無
    誤；至被告乙○○嗣於台灣高等法院97年度上易字第1090號
    案件審理中雖以證人身分結證稱：貨物不見要賠償易津公司
    時，例如賣給客戶一百，可是公司要賠一百五等語（見台灣
    高等法院97年度上易字第1090號卷第94、95頁），似指其持
    有之易津公司酒類貨品倘因失竊而需賠償易津公司時，該等
    賠償價格高於失竊酒類貨品之市價云云，然其於台灣高等法
    院前開案件審理中所述此節，顯與簡文洲上揭所證不符，況
    核諸被告乙○○自身於警詢中亦明確自承：公司向我求償失
    竊之酒品原價38466 元，折合市價約42266 元等情如上，其
    甚且因之簽立價值為38466 元之上開送貨單與易津公司收執
    等節（由此送貨單上所載酒類數量遠逾扣案如附表所示酒類
    數量，被告乙○○且於警詢中自承：尋回系爭貨物後，同意
    丙○○幫我銷掉一些貨，所以才會只剩這些如附表所示的貨
    等語如前，堪認被告乙○○以失竊為由而未繳回之系爭貨物
    不僅止於如附表所示物品，應係價值為以盤商進貨價計算達
    38466 元，然一般市價為42266 元之酒類貨品數箱，是起訴
    書關此部分之記載，容有誤會，併予更正）觀之，則被告乙○○以其此次本案所持有之易津公司所有貨品失竊為由，而
    須賠償易津公司之金額既僅為38466 元，然該等失竊酒類貨
    品之市價竟達42266 元，堪認易津公司之業務員所持有公司
    貨物若有短少，業務員係以易津公司購得貨品之價格即盤商
    之進貨價賠償公司，而此價格顯較貨品市價為低，是被告乙○○以證人身分於前開台灣高等法院審理中所證稱貨物不見
    要賠償易津公司時，例如賣給客戶一百，可是公司要賠一百
    五云云，即意指持有之易津公司貨品失竊而需賠償易津公司
    時，該等賠償價格高於失竊酒類貨品之市價云云，容係事後
    卸責之詞，委無足取，益徵易津公司之業務員若將所領酒類
    貨品以失竊為由未繳回公司，而另行持以市價出售，其間價
    差確有利可圖；再者，被告丙○○於上開時地，由被告乙○○所駕貨車上搬運貨品至被告丙○○所駕駛貨車前，曾先至
    被告甲○○住處，被告乙○○且於被告甲○○住處，有拿一
    串鑰匙出來，拔1 支鑰匙交給被告丙○○等情，經目擊證人
    陳麗雪於本院96年度易字第1567號案件審理中證述在卷（見
    本院96年度易字第1567號卷第130 頁），是被告丙○○得以
    順利自被告乙○○所駕貨車上搬取易津公司酒類貨物，核係
    源自被告乙○○交付該貨車鑰匙所致，更徵被告丙○○、甲○○所供認其等並非竊取乙○○貨車上之貨物，乃係依從被
    告乙○○指示，由被告乙○○交付貨車鑰匙與被告丙○○後
    ，被告丙○○方自被告乙○○貨車上搬運貨物到被告丙○○
    之貨車上，其等係與被告乙○○共同業務侵占易津公司所有
    之貨物等語，洵屬有據；此外，且有臺北縣政府警察局土城
    分局扣押物品目錄表、臺北縣政府警察局土城分局贓物認領
    保管單、如附表所示酒類之相片等在卷可稽，稽上各情，足
    認被告甲○○、丙○○之自白，核與事實相符，可以採信，
    被告甲○○、丙○○本案犯行，事證明確，足以認定。
II、被告乙○○部分：
    訊據被告乙○○矢口否認有與被告甲○○、丙○○共同為本
    件業務侵占犯行，辯稱：係甲○○以要介紹客戶給伊認識為
    由，邀同伊於96年3 月14日下班後之晚間，到甲○○住處，
    伊遂因而依時赴約，且依被告甲○○指示將貨車停放在甲○○住處附近之臺北縣土城市○○路○ 段與延吉街附近路邊，
    嗣甲○○將伊駕駛貨車之停放位置告知丙○○後，即由丙○○趁伊在甲○○住處無暇顧及貨車之際，由丙○○持甲○○
    先行交付之上開貨車後車廂複製鑰匙1 支開啟後車廂竊取易
    津公司所有之酒類貨品，其後，經伊自行調閱案發地點之監
    視錄影畫面，才知是丙○○所為，丙○○並自承是甲○○教
    唆的，且稱不能報警，因為偷伊貨物的竊盜集團有槍械，可
    能會對伊不利，所以才沒有報警，伊若真的要侵占貨物賺取
    差價，只要向易津公司說貨物不見即可，何須又調閱監視器
    云云；惟查：
(一)、被告乙○○雖以系爭貨物乃遭竊而非由其業務侵占云云置辯
    ；然易津公司業務員於各工作日領出酒類貨品後當日若未銷
    出，隔日即需將之盤點退回公司，若有短少，則須以易津公
    司購得貨品之價格即盤商之進貨價賠償公司，業如前述，是
    苟被告乙○○前揭所辯屬實，則當被告丙○○將系爭貨物於
    96年3 月16日1 時30分許，在臺北縣中和市錦和高中旁交與
    被告乙○○時，被告乙○○當可持以繳回易津公司，以免除
    己身對易津公司之賠償責任，詎被告乙○○於警詢中自承：
    丙○○還我失竊的貨後，丙○○告訴我可以幫我銷貨，而失
    竊當天公司已表示失竊物要我自己賠償，所以我就同意丙○○幫我銷掉一些貨，所以才會只剩這些如附表所示的貨等語
    如前，證人即景平生猛海鮮餐飲店負責人高銘偉於台灣高等
    法院97年度上易字第1090號案件審理中證稱：乙○○說有一
    些烈酒叫我幫他銷，算我便宜，他說那些貨是失竊後找回來
    的，所以可以算便宜一點等語（見台灣高等法院97年度上易
    字第1090號卷第57頁），則被告乙○○取得失竊之系爭貨物
    後，竟猶未持繳易津公司，以免除自身賠償責任，反而甘於
    另行支付易津公司系爭貨物之盤商進貨價以為賠償，其所為
    已顯悖事理，況其嗣更且擬將貨物委由高銘偉出售，併另委
    請所指稱行竊之被告丙○○出售部分貨物，被告乙○○此舉
    ，參諸如前述之易津公司業務員若將所領酒類貨品以失竊為
    由未繳回公司，而另行持以市價出售，其間價差確有利可圖
    乙節觀之，益徵苟非被告乙○○確有藉詞失竊為由，不把系
    爭貨物繳回公司，而將貨物侵占入己持以市價出售，擬從中
    賺取其間價差之業務侵占犯意，其所為何以如此迥背常情？
    俱見被告乙○○前揭所辯，不足採信。
(二)、又被告乙○○向易津公司陳報系爭貨物遭竊事由後，旋向簡
    文洲告知會尋找調閱貨車外出送貨暫停而可能遭竊地點之監
    視錄影內容，被告乙○○因向台北縣深坑鄉土庫村（即乙○○住處所轄）村長高太郎、台北縣新店市大豐里（即易津公
    司前址所轄）里長侯信宏、台北縣土城市永富里（即甲○○
    住處所轄）里長楊銘德之女楊玉枝等人以貨品遭竊為由，調
    閱車牌號碼1407-BB 號貨車停放時之監視錄影情形各節，固
    經證人簡文洲、高太郎、侯信宏、楊玉枝等於本院96年度易
    字第1567號案件審理中證述在卷（見本院96年度易字第1567
    號卷第73、176-182 、221-225 頁），然被告乙○○既係以
    貨物遭竊執為貨物短少之事由，則其為使簡文洲誤信確有此
    事，因而為此等調閱監視錄影動作，亦與情理無悖，尚無從
    因此執為有利於被告乙○○之認定；況苟被告乙○○確有調
    閱監視錄影畫面而追查竊嫌之真意，則當其依楊玉枝所提供
    之監視錄影內容發現被告丙○○搬運系爭貨物之情時，應已
    悉被告丙○○即係其所稱之竊嫌，縱被告丙○○於犯嫌遭被
    告乙○○發現後，曾以竊取系爭貨物乃持有槍械之竊盜集團
    所為，不好招惹，警示被告乙○○不要報警云云，然被告乙○○果有畏懼持槍之竊盜集團之情，其不因之報警即可，然
    至少可將此情陳報公司，以免除己身對公司之賠償責任，詎
    被告乙○○取回系爭貨物後除未報警外，竟亦未將此情陳報
    公司，反而甘於另行支付易津公司系爭貨物之盤商進貨價以
    為賠償，嗣更為前開出售系爭貨物之舉，其前揭所辯，顯違
    事理，無足採信。
(三)、至檢察官雖請求傳喚簡文洲以明易津公司所轄業務員載送公
    司貨物如有短少，業務員需負何責任，如何計價賠償等，然
    本院認本案事證已明，檢察官前開證據調查請求，尚無必要
    ，併此敘明。
(四)、綜上，被告乙○○前揭所辯，容係事後卸責之詞，不足採信
    ，被告乙○○本案犯行，事證明確，堪可認定。
三、應適用之法律、科刑審酌事由及沒收物之處理：
(一)、按被告乙○○於本案犯行當時，為易津公司業務員，職司駕
    駛易津公司所有貨車運送酒類、飲料與客戶及開發客源等業
    務，而為從事此等業務之人，詎其竟將業務上所持有屬易津
    公司所有之系爭貨物，與不具該等身分之被告丙○○、甲○○共同基於犯意之聯絡，分工實行將系爭貨物侵占入己之本
    案犯行，核被告乙○○、甲○○、丙○○等本案所為，均係
    犯刑法第336 條第2 項之業務侵占罪；被告甲○○、丙○○
    雖非從事業務之人，惟其等與從事業務之人身分之被告乙○○共同實施本案侵占行為，依刑法第31條第1 項前段規定，
    仍為共同正犯，並依刑法第31條第1 項但書之規定，均各減
    輕其刑。
(二)、爰審酌被告乙○○利用職務之便，與被告甲○○、丙○○共
    同侵占易津公司所有之貨物，所侵占財物價值雖非甚鉅，惟
    被告乙○○犯後飾詞否認犯行，未見悔意，被告甲○○、丙○○坦認犯行知所悔悟，暨斟酌其等各自之犯罪動機、目的
    、手段、智識程度等一切情狀，分別量處如主文所示之刑，
    併就被告甲○○、丙○○部分，諭知如易科罰金之折算標準
    ；又被告等本件犯罪時間係在中華民國九十六年罪犯減刑條
    例所定之96年4 月24日以前，均應依該條例第2 條第1 項第
    3 款之規定各減其刑期二分之一，並復諭知如易科罰金之折
    算標準，以示儆懲。
(三)、扣案鑰匙本體刻有USL 字樣之鑰匙1 支、其餘扣案鑰匙4 支
    、遙控器1 只，難認與被告等本件犯行有何直接關聯，復非
    屬違禁物，爰均不於本案併予宣告沒收，附此敘明。
(四)、又被告乙○○是否明知被告丙○○持有系爭貨品之原因，乃
    因被告乙○○與甲○○、丙○○共犯業務侵占罪嫌之故，惟
    猶仍誣指被告甲○○、丙○○涉有竊盜罪嫌，併於本院96年
    度易字第1567號案件審理中，以證人身分具結後（見96年8
    月29日審理筆錄暨乙○○之證人結文），故為虛偽不實之證
    述，涉有誣告、偽證罪嫌，宜由臺灣板橋地方法院檢察署檢
    察官依法偵查處理，併此敘明。
據上論斷，應依刑事訴訟法第299 條第1 項前段，刑法第28條、
第31條第1 項、第336 條第2 項、第41條第1 項前段，中華民國
九十六年罪犯減刑條例第2 條第1 項第3 款、第7 條、第9 條，
刑法施行法第1 條之1，判決如主文。
本案經檢察官高智美到庭執行職務。
中    華    民    國    99    年    4     月    30    日
                  刑事第十九庭審判長法  官  曾淑娟
                                    法  官  鄧雅心
                                    法  官  陳明偉
附表
┌──┬─────────────┬─────────┐
│編號│貨品名稱                  │數量（瓶）        │
├──┼─────────────┼─────────┤
│ 一 │綠牌威士忌700c.c.         │6                 │
├──┼─────────────┼─────────┤
│ 二 │紳藍威士忌700c.c.         │6                 │
├──┼─────────────┼─────────┤
│ 三 │威雀威士忌700c.c.         │2                 │
├──┼─────────────┼─────────┤
│ 四 │中二鍋高粱酒58度600c.c.   │6                 │
├──┼─────────────┼─────────┤
│ 五 │小高粱酒38度300c.c.       │9                 │
├──┼─────────────┼─────────┤
│ 六 │小高粱酒58度300c.c.       │9                 │
├──┼─────────────┼─────────┤
│ 七 │馬帝斯威士忌700c.c.       │7                 │
└──┴─────────────┴─────────┘
以上正本證明與原本無異。
如不服本判決，應於判決送達後10日內，向本院提出上訴狀。
                                    書記官  陳玉心
中    華    民    國    99    年    4     月    30    日
附錄本案所犯法條全文
中華民國刑法第336條
（公務公益侵佔罪、業務侵佔罪）
對於公務上或因公益所持有之物，犯前條第 1 項之罪者，處 1
年以上 7 年以下有期徒刑，得併科 5 千元以下罰金。
對於業務上所持有之物，犯前條第 1 項之罪者，處 6 月以上
5 年以下有期徒刑，得併科 3 千元以下罰金。
前二項之未遂犯罰之。

司法院資訊處製作；財團法人民間司法改革基金會備份。
